【裁判字號】    97,抗,2170
【裁判日期】    980212
【裁判案由】    聲明異議
【裁判全文】
臺灣高等法院民事裁定                  97年度抗字第2170號
抗  告  人  光研企業股份有限公司
法定代理人  甲○○
上列抗告人因與相對人內政部警政署間聲明異議事件，對於中華
民國97年12月8日臺灣臺北地方法院88年度執字第11905號所為裁
定提起抗告，本院裁定如下：
    主  文
抗告駁回。
抗告程序費用由抗告人負擔。
    理  由
一、本件抗告人在原執行法院聲請意旨略以：伊持本院85年度重
    上字第 221號確定判決為執行名義，聲請原執行法院對相對
    人之財產為強制執行，經原執行法院對第三人中央銀行國庫
    局核發收取命令，准許伊向第三人中央銀行國庫局收取相對
    人之存款債權金額新臺幣（下同）2億2,655萬4,535元，並
    就相對人以原法院90年度存字第1546號提存事件提存之擔保
    金核發扣押命令，惟上開 2筆款項，旋即遭相對人以另案96
    年度執全字第3917號強制執行事件聲請原執行法院執行假扣
    押。相對人就上開 2筆款項，並無清償之意，伊亦未取得任
    何款項，難認已生清償效力，乃原執行法院卻於民國（下同
    ）97年 3月18日作成強制執行金額計算書，命相對人就不足
    金額1,243萬3,647元及利息自動履行，相對人於97年4月3日
    繳納1,248萬1,338元後，旋即又經原執行法院扣押並撥入另
    案97年度執全字第 466號執行事件。嗣相對人將上開強制執
    行金額計算書提出於本案訴訟之法院，主張其已清償全部價
    款。是原執行法院在伊未受清償之情況下，作成上開強制執
    行金額計算書，顯係為配合相對人提起本案訴訟，故為虛偽
    之清償程序，以充足並加強相對人起訴之理由，爰聲明異議
    ，請求撤銷原執行法院於97年 3月18日所作成之強制執行金
    額計算書云云。
二、惟按強制執行法第12條所規定之聲請或聲明異議，係指對於
    強制執行之程序，有違法或不當之情事時，請求執行法院予
    以救濟之方法，其事由限於強制執行之命令、實施強制執行
    之方法、強制執行應遵守之程序、或其他侵害利益之情事。
    若不屬上開事由之一者，即與強制執行法第12條規定不合，
    自非得據以聲請或聲明異議之對象。
三、經查，抗告人持本院85年度重上字第 221號確定判決為執行
    名義，聲請原執行法院對相對人之財產為強制執行，經原執
    行法院於96年11月22日對第三人中央銀行國庫局核發收取命
    令，准許抗告人向第三人中央銀行國庫局收取相對人之存款
    債權金額2億2,655萬4,535元（見原執行法院卷(三)304頁）；
    並於同年月23日對原法院提存所核發扣押命令，就相對人以
    原法院90年度存字第1546號提存事件所提存之擔保金（含8,
    000萬元及其利息） 在9,201萬3,713元範圍內禁止相對人取
    回（見同卷310、311頁）。惟原執行法院依相對人聲請，以
    另案96年度執全字第3917號假扣押強制執行事件，就抗告人
    於本件執行之案款在 3億1,856萬8,248元及執行費254萬9,5
    46元範圍內予以扣押（見同卷309頁）。 原執行法院即於抗
    告人收取債權前之96年11月23日，對第三人中央銀行國庫局
    核發扣押命令，禁止抗告人對第三人中央銀行國庫局收取債
    權（見同卷328頁）， 第三人中央銀行國庫局因而於96年12
    月5日，依收取命令所載金額即2億2,655萬4,535元，以抗告
    人為受取人，並附有「俟臺灣臺北地方法院96年11月23日北
    院隆96執全丁字第3917號執行命令經依法撤銷或經該執行命
    令承辦股同意，受取人始得領取」之條件，以原法院96年度
    存字第6766號提存事件辦理提存（見同卷366頁）； 並函請
    原法院提存所將90年度存字第1546號提存事件所提存之擔保
    金 8,000萬元及其利息逕向原執行法院支付，經該提存所於
    97年3月5日將該提存款合計8,303萬8,968元撥交原執行法院
    後，原執行法院旋即於翌 (6)日扣押並撥入另案96年度執全
    字第3917號強制執行事件（見同卷388、392、395頁； 嗣另
    案96年度執全字第3917號執行命令雖經原執行法院於97年 5
    月27日撤銷，惟尚有97年度執全字第 466號併案執行─見同
    卷432頁）。嗣原執行法院於97年3月18日作成強制執行金額
    計算書，並依該計算結果，命相對人就不足金額1,243萬
    3,647 元及利息自動履行（見同卷400至402頁）。相對人於
    97年4 月3日繳納1,248萬1,338元後，由原執行法院於97年4
    月21 日扣押並撥入另案97年度執全字第466號執行事件（見
    同卷411至414、427頁）。準此，原執行法院作成上開強制
    執行金額計算書，僅為計算扣押不足而尚應對相對人執行之
    金額，俾供繼續執行之依據而已，核其性質，尚非屬強制執
    行之命令、實施強制執行之方法或強制執行應遵守之程序；
    又上開由第三人中央銀行國庫局提存之金額、或經原執行法
    院上開扣押之執行案款，是否已發生對抗告人清償之效力，
    原執行法院於上開計算書內未為實質認定，兩造於本案訴訟
    中，尚非不得就此爭執，雖經相對人將該計算書提出於本案
    訴訟之法院，亦不生判斷上之拘束力。是抗告人主張原執行
    法院係為配合相對人提起本案訴訟而製作上開計算書云云，
    純屬臆測，殊不足取。從而原執行法院作成上開計算書，亦
    無侵害抗告人利益之可言。揆諸上開說明，原執行法院所作
    成之上開計算書，並非得依強制執行法第12條規定聲明異議
    之對象，抗告人執此聲明異議，請求撤銷原執行法院於97年
    3 月18日所作成之強制執行金額計算書云云，即屬不應准許
    。從而原裁定駁回抗告人對之所為之聲明異議，並無違誤。
    抗告意旨指摘原裁定不當，聲明廢棄，為無理由，應予駁回
    。
四、據上論結，本件抗告為無理由，依強制執行法第30條之 1，
    民事訴訟法第495條之1第1項、第449條第1項、 第95條、第
    78條，裁定如主文。
中    華    民    國    98    年    2     月    12    日
                    民事第六庭
                        審判長法  官 林鄉誠
                              法  官 許紋華
                              法  官 梁玉芬
正本係照原本作成。
本裁定除以適用法規顯有錯誤為理由，不得再抗告。如提起再抗
告，應於收受後10日內委任律師為代理人向本院提出再抗告狀。
並繳納再抗告費新台幣１千元。
中    華    民    國    98    年    2     月    13    日
                              書記官 常淑慧


司法院資訊處製作；財團法人民間司法改革基金會備份。
